臺灣高等法院刑事判決　　　　　　　 94年度交上易字第238號
　上訴人　臺灣板橋地方法院檢察署檢察官
　被　告　乙○○
上列上訴人因被告過失傷害案件，不服臺灣板橋地方法院94年度
交簡上字第75號，中華民國94年7月26日第一審判決（起訴案號
：93年度偵字第2039號），提起上訴，本院判決如下：
    主  文
上訴駁回。
    理  由
一、公訴意旨略以：被告乙○○於民國92年10月4日17時許，駕
    駛車號為Z5-2115號自小貨車，沿臺北縣中和市○○路往土
    城市方向行駛，行經臺北縣中和市○○路208號，欲左轉至
    對向路旁砂石場時，本應注意轉彎車應讓直行車先行，且隨
    時採取必要之安全措施，以防止發生危險事故，且依當時情
    形，並無不能注意之情事，竟疏於注意，冒然左轉，適甲○
    ○駕駛車號為NU5-692號機車在對向車道亦疏於注意車前狀
    況，其機車車頭處擦撞被告所駕駛貨車右後車身，再往右前
    方滑行，碰撞至右側路旁停放之自小客車後始停住，使甲○
    ○受有右側額骨開放骨折合併顱內出血、臉部多處撕裂傷及
    左手中指骨折成傷之傷害，因認被告涉有刑法第284條第1項
    前段之過失傷害罪嫌。
二、按犯罪事實應依證據認定之，無證據不得認定犯罪事實，刑
    事訴訟法第154條第2項定有明文。次按，告訴人之告訴，係
    以使被告受刑事訴追為目的，是否與事實相符，仍應調查其
    他證據以資審認，最高法院52年台上字第130號判例可資參
    照。
三、本件公訴人認被告涉有過失傷害罪嫌，係以告訴人甲○○之
    指述及卷附之A2道路交通事故調查表、道路交通事故現場圖
    、道路交通事故調查報告表(一)、(二)、道路交通事故補充資料
    表各1紙、亞東紀念醫院診斷證明書3紙及現場照片、肇事車
    輛擦撞痕跡照片、安全帽擦撞痕跡照片共51幀為其主要依據
    。訊據被告固坦承其為新順建材行之司機，於上揭時、地，
    駕駛車號Z5-2115號自用小貨車，與告訴人甲○○騎乘之車
    號NU5-692號重型機車發生擦撞，告訴人甲○○並因而受傷
    之事實，惟否認有何業務過失傷害之犯行，辯稱：伊當日駕
    駛貨車到肇事地點準備左轉進入砂石場時，對向車道之箱型
    車已停車禮讓伊，伊才開始左轉，且伊幾乎已完全轉彎進入
    砂石場門口，才聽到後方有磨擦聲音，本件車禍係因告訴人
    甲○○無照駕駛且未注意車前狀況，騎車速度過快所致，伊
    本身並無過失等語。
四、經查：
    (一)被告原為新順建材行之司機，於92年10月4日下午5時許，
      駕駛新順建材行所有之車號Z5-2115號自用小貨車，行經
      莒光路208號前欲左轉駛入同路段對向之207-8號砂石場時
      ，與對向由告訴人甲○○騎乘之車號NU5-692號重型機車
      發生擦撞之事實，業經被告自承在卷，核與告訴人甲○○
      指述情節相符，並有A2道路交通事故調查表、道路交通事
      故現場圖、道路交通事故調查報告表(一)、(二)、道路交通事
      故補充資料表各1紙及現場照片、肇事車輛擦撞痕跡照片
      、安全帽擦撞痕跡照片共51幀在卷可佐，自堪認定。
    (二)按汽車行駛至交岔路口，其行進、轉彎，應依左列規定：
      六轉彎車應讓直行車先行。但直行車尚未進入交岔路口，
      而轉彎車已達中心處開始轉彎，直行車應讓轉彎車先行，
      道路交通安全規則第102條第6款固定有明文。惟本件交通
      事故發生之地點並非在交岔路口，而係在臺北縣中和市○
      ○路207-8號前慢車道內一情，已經被告及告訴人甲○○
      供承在卷，並有道路交通事故調查報告表(一)、(二)各1紙在
      卷可稽，自無上開汽車行駛至交叉路口時，轉彎車應讓直
      行車先行之交通規則之適用，是公訴人認被告之駕駛行為
      有違道路交通安全規則第102條第6款之規定，容有誤會。
    (三)次按汽車在雙向二車道行駛時，在劃有分向限制線之路段
      ，不得駛入來車之車道內，在劃有行車分向線之路段，超
      車時得駛越，但不能併行競駛；雙向二車道之標線，其中
      黃虛線設於路段中，用以分隔對向車道，雙黃實線設於路
      段中，用以分隔對向車道，並雙向禁止超車、跨越或迴轉
      ，黃實線與黃虛線並列者，設於路段中，用以分隔對向車
      道，黃實線側禁止超車、跨越或迴轉，道路交通安全規則
      第97條第2款、第3款、道路交通標誌標線號誌設置規則第
      149條第1款第2目、第8目、第9目及第211條第1項第1款等
      分別定有明文。本件肇事地點為雙向二車道、劃有行車分
      向線（黃虛線）之路段，有事故現場照片在卷足憑，自無
      禁止超車、跨越或迴轉之限制甚明，是肇事路段並非禁止
      左轉之路段。
    (四)本件車禍發生後，告訴人甲○○所騎乘之機車車頭受損，
      被告所駕駛之自用小貨車則係在車體右後方處留有新刮痕
      等情，已經證人即到場處理之員警梅益銘於偵查中證述明
      確，並有肇事車輛擦撞痕跡照片及現場照片共51幀在卷可
      參，被告供稱：「當時我開在莒光路要從板橋往土城的方
      向，我要左轉進入砂石場，當時對向車道有車，我有停下
      來要讓對方過。後來，對向的箱型車有停下來要讓我先過
      ，我看一下就彎過去，我聽到後方有摩擦的聲音，我就回
      頭看，就看到摩托車倒在停車格旁邊。」及告訴人甲○○
      指稱：「…當時我直行要回家，原本我和箱型車併行，有
      點擋住我視線，後來我撞上貨車右後車身，…。」等語（
      參見偵字第2039號卷第5頁），顯見被告係在左轉接近已
      進入臺北縣中和市○○路207-8號砂石場處，在莒光路往
      板橋方向之慢車道，遭告訴人甲○○騎乘機車以車頭撞擊
      其右後車身，足認被告在開始左轉之際，對向由告訴人甲
      ○○騎乘之機車仍與之有相當距離。因之，被告在開始左
      轉之際，對向由告訴人甲○○所騎乘之機車既仍與之有相
      當之距離，則此時，告訴人甲○○之直行車自應暫停禮讓
      已經開始左轉之被告先行，是被告自無公訴人所指有轉彎
      車未讓直行車先行之過失。至臺灣省臺北縣區車輛行車事
      故鑑定委員會及臺灣省車輛行車事故覆議委員會，對本件
      交通事故鑑定結果，雖均認被告駕駛自小貨車，轉彎車未
      讓直行車先行為肇事主因，告訴人甲○○無照駕駛普通重
      機車，未注意車前狀況為肇事次因，然本件車禍事故發生
      之撞擊地點，並非在交岔路口，且在被告開始左轉之際，
      告訴人甲○○所騎乘之機車仍與之有相當距離，被告並係
      自右後方受撞擊，已如前述，上開鑑定結果與事實不符，
      自非可採。
五、綜上所述，本件交通事故發生當時，被告係駕車欲由臺北縣
    中和市○○路208號前（往土城市方向）左轉至對向207-8號
    號，於其車已接近完成左轉動作進入對向207-8號時，在對
    向慢車道，遭告訴人甲○○騎乘機車自後撞擊，而被告既已
    接近完成左轉彎之動作，對告訴人甲○○未注意車前狀況而
    自其右後側撞擊，顯無從預見注意，亦無從閃避；且被告既
    係自右後方遭受撞擊，自亦與其行車時之車前狀況無關，難
    認被告有何違反注意義務之過失可言。從而，公訴人認被告
    涉犯過失傷害罪嫌，然未提出足夠積極證據證明其犯罪，此
    外復查無其他積極證據證明被告有上開犯行，既不能證明被
    告犯罪，自應為其無罪之諭知。
六、原審以不能證明被告犯罪，而認原審法院簡易庭對被告為有
    罪之判決，尚有違誤，而撤銷原簡易判決，自為第一審無罪
    之判決，核無不合（本件原審法院為簡易判決後，係檢察官
    提起上訴，原判決理由誤載為被告上訴，應予指正）。檢察
    官循告訴人之請求上訴，猶執陳詞認被告有過失，指摘原判
    決不當，核無理由，應予駁回。
據上論斷，應依刑事訴訟法第368條，判決如主文。
本案經檢察官蔡薰慧到庭執行職務。
中　　華　　民　　國　　94　　年　　11　　月　　1 　　日
　　　　　　　　　刑事第十五庭審判長法　官  蔡永昌
　　　　　　　　　　　　　　　　    法　官  陳榮和
　　　　　　　 　 　　　　　　　　　法　官  蔡國在
以上正本證明與原本無異。
不得上訴。
                                    書記官  耿鳳君
中　　華　　民　　國　　94　　年　　11　　月　　2　　日
